臺灣臺中地方法院民事判決　　　　　　　96年度小上字第20號
上　訴　人　康林國際事業股份有限公司
法定代理人　乙○○
訴訟代理人　戊○○
被上訴人　　甲○○○○○○○○
訴訟代理人　丁○○
上當事人間請求給付貨款事件，上訴人對於中華民國95年12月29
日臺灣臺中地方法院臺中簡易庭95年中小字第5821號第一審判決
提起上訴，本院判決如下：
    主    文
上訴駁回。
第二審訴訟費用新臺幣壹仟伍佰元由上訴人負擔。
    事實及理由
壹、程序方面：
    按於第二審為訴之變更或追加，非經他造同意，不得為之。
    但第255條第1項第2款至第6款情形，不在此限；訴狀送達後
    ，原告不得將原訴變更或追加他訴。但有下列各款情形之一
    者，不在此限：三擴張或減縮應受判決事項之聲明者。民事
    訴訟法第446條第1項、第255條第1項第3款分別定有明文。
    本件被上訴人於原審起訴聲明：上訴人應給付被上訴人新台
    幣（下同）99,000元及自民國（下同）95年5月10日起至清
    償日止，按年息5%計算之利息，於本院96年8月10日言詞辯
    論期日，減縮其起訴聲明為：上訴人應給付被上訴人99,000
    元及自支付命令送達翌日即95年8月17日起至清償日止，按
    年息5%計算之利息，核符合上開法條之規定，應予准許，合
    先敘明。
貳、實體方面：
一、被上訴人起訴主張上訴人於民國（下同）95年4月間委由其
    職員丙○○代為向原告訂購勞動節禮品，型錄編號SK-059-8
    09之電熱水壼198個，每個新台幣（下同）500元，貨款合計
    99,000元。惟被上訴人依約於95年4月24日將貨品送交上訴
    人各分公司後，上訴人並未付款，經被上訴人迭催，上訴人
    卻以被上訴人送交之貨品品質不好要求退貨，並於同年7 月
    間以貨運方式將貨品退回，經被上訴人檢視貨品發現有損壞
    ，被上訴人乃拒絕收受，不同意上訴人退貨。上訴人雖辯稱
    該公司福利委員會決議向被上訴人訂購之禮品為型錄編號
    KR-106K之分離式電熱水壼，上訴人不可能擅自更改及否認
    丙○○有告知變更型號云云。惟上訴人公司對於禮品之採購
    作業流程如何及丙○○以何方式與公司主管聯絡，均非被上
    訴人所能知悉，亦無從置喙，實與被上訴人無涉，亦不影響
    系爭買賣之效力。爰依買賣之法律關係提起本訴請求上訴人
    給付貨款99,000元及自支付命令送達翌日起算之法定遲延利
    息，並上訴聲明求為判決駁回上訴。
二、上訴人對被上訴人主張上訴人公司委由職員丙○○向被上訴
    人訂購勞動節禮品198個、貨款合計99,000元及被上訴人已
    送交貨品、上訴人迄未付貨款等事實固不爭執，惟以上訴人
    之福利委員會開會決議通過訂購者為型錄編號之KR-106K 分
    離式快速電水壼，福利委員會既已開會決議，上訴人自不可
    能擅自更改採購品項，上訴人之訴訟代理人亦從未接獲負責
    採購之丙○○以傳真或當面告知之方式，表示要變更採購型
    號，證人丙○○之證詞與事實不符，被上訴人復未能提出與
    證人丙○○間就訂購本件貨品有關之文書為證，被上訴人主
    張上訴人訂購之產品為其送交之產品乙節，既未能舉證屬實
    ，即不足採納。被上訴人所送交之貨品非上訴人訂購之貨品
    ，惟上訴人於收受前並不知悉被上訴人變更出貨型號，迨上
    訴人收受後，旋於95年5月間向被上訴人表示型號不符要求
    退貨，惟被上訴人不同意，嗣上訴人於95年7月間委託貨運
    公司將貨品退回，被上訴人亦拒絕受領，現貨品仍由上訴人
    保管中，被上訴人交付之貨品既非上訴人訂購之貨品，上訴
    人自不同意付款等語為辯，並上訴聲明求為判決：原判決廢
    棄、被上訴人在第一審之訴駁回。
三、被上訴人主張上訴人委由職員丙○○向被上訴人訂購勞動節
    禮品，貨款合計99,000元，被上訴人已於95年4月24日交付
    貨品，上訴人迄未付款等事實，為上訴人所不爭執，堪信為
    真正。本件兩造主要之爭執點乃在於被上訴人交付之貨品與
    上訴人訂購之貨品是否相符？上訴人得否以被上訴人交付之
    貨品非其訂購之貨品為由，拒絕給付本件貨款？經查：
  (一)按代理人於代理權限內，以本人名義所為之意思表示，直接
    對本人發生效力；代理權之限制及撤回，不得以之對抗善意
    第三人。但第三人因過失而不知其事實者，不在此限。民法
    第103條第1項、第107條分別定有明文。又代理人就代理行
    為所為之意思表示，係代理人獨自為之，此觀民法第105條
    規定關於代理人意思表示之瑕疵，致其效力受影響時，其事
    實之有無，應就代理人決之自明，最高法院77年度台上字第
    1094號裁判意旨亦可供參照。
  (二)本件買賣係由丙○○負責與被上訴人接洽訂購之事實，除為
    兩造所不爭執外，復有上訴人提出之95年3月17日第7屆福利
    委員會第一次開會會議紀錄記載丙○○為勞動節禮品之負責
    委員等語可憑，故兩造間之系爭買賣契約，上訴人已授與代
    理權予丙○○，由丙○○以上訴人代理人之身份與被上訴人
    磋商、締結。揆諸前揭說明，有關本件買賣契約所涉買賣標
    的之型號、價金、交貨及付款期間等事項之約定，均應悉依
    上訴人之代理人丙○○與被上訴人締約時所為之約定為據，
    故於判斷本件被上訴人交付之貨品型號與上訴人訂購者是否
    相符時，自應取決於上訴人之代理人丙○○向被上訴人訂購
    時所表示欲訂購之型號為準，而非以上訴人之福利委員會開
    會決議訂購之型號。
  (三)本件上訴人之代理人丙○○向被上訴人訂購勞動節禮品之過
    程，已據證人丙○○於原審到庭分別證稱：「當時公司要我
    訂購勞動節禮品，當時福利委員會開會通過，以SK-059 809
    水瓶型錄為範本訂購禮品。後來是由我負責採購，當時市價
    是一仟多元，但公司預算僅500元，後來原告同意以500 元
    賣給我們公司…」、「公司認為收到的禮品不是當初所訂購
    的型號，但我比對後是跟訂購時的貨品是一樣的型號。」、
    「（法官提示KR-106分離式快速熱水壺之型錄，有何意見）
    當初是要訂該熱水壺，但我打電話去詢問的結果，價位太高
    了，要1,500元，無法殺價到500之預算，所以後來才決定訂
    購型號SK-059 809之水壺。」、「…到原告公司就是以SK-0
    59 809型號訂貨。」等語（見原審95年12月22日言詞辯論筆
    錄），於本院準備程序中仍結證陳稱：「我之前受僱於上訴
    人公司，並且擔任福利委員，原先福利委員會開會決定所訂
    購的型號授權給我向被上訴人訂購，我向被上訴人訂購發現
    金額有差距，原本福利委員會決定的型號價格要1500元，但
    福利委員會決議復預算只有500元，無法購買該型號，我就
    拿另一個型號的彩色型錄當面交給公司經理即上訴人代理人
    戊○○，蔡經理說可以改訂後來訂購的型號，當場只有我跟
    蔡經理沒有其他人在場，所以我真正向被上訴人訂購及後來
    被上訴人交付的產品是相同的。…」（見本院96年4月23日
    準備程序筆錄）等語，依證人丙○○陳述之內容，被上訴人
    所交付之貨品型號與證人丙○○當初訂購之型號係屬相符。
    上訴人辯稱被上訴人送交之貨品型號與上訴人訂購者不同乙
    節，固據其提出該公司福利委員會之開會紀錄為證，惟該會
    議紀錄僅能證明上訴人公司之福利委員會於開會決議時原欲
    訂購之型號為KR-106K之分離式電熱水壺，不能作為證人丙
    ○○實際向被上訴人訂購產品型號之證明，而系爭買賣契約
    標的之認定，應依證人丙○○代理上訴人對被上訴人所為之
    意思表示為據，又非以上訴人之福利委員會之決議為準，已
    如前述。則依證人丙○○前揭證述內容已明確證稱於證人丙
    ○○與被上訴人磋商訂購之過程中，因預算金額不足，最後
    議定之訂購貨品係被上訴人交付之型錄編號SK-059-809之電
    熱水壺，即證人丙○○向被上訴人訂購之貨品與被上訴人交
    付之貨品型號相符，上訴人復未能提出其他證據證明證人丙
    ○○實際向被上訴人訂購之貨品為他種型號之電熱水壺，其
    所辯自難採信。
  (四)上訴人雖辯稱證人丙○○就有關變更訂購禮品型號部分之陳
    述，前後不一及該公司無權變更福利委員會決議之訂購內容
    云云，縱認其此部分所辯可採，即上訴人授與代理權予丙○
    ○時，附有限制丙○○僅能訂購該公司福利委員會決議之型
    ，且證人丙○○未經取得上訴人同意即自行決定更改訂購之
    型號。惟此項對證人丙○○代理權之限制，衡諸常情，當非
    其交易相對人之被上訴人所能知悉，上訴人復未能舉證證明
    ，該項代理權之限制為被上訴人所明知或因過失而不知其事
    實，則依民法第107條之規定，上訴人仍不得以此限制對抗
    被上訴人，是證人丙○○既為上訴人之代理人，其代理上訴
    人向被上訴人訂購系爭貨品，自直接對上訴人發生效力，上
    訴人否認丙○○有將變更型號乙事回報上訴人及取得主管同
    意乙事，均不影響證人丙○○以上訴人代理人之身分與被上
    訴人間所為系爭禮品買賣契約之效力。
  (五)綜上所述，被上訴人主張之事實為可採，上訴人辯稱被上訴
    人交付之貨品非其訂購之貨品規格云云，不足採信，其據以
    要求退貨，並拒付貨款，自屬無據。從而，被上訴人依兩造
    買賣契約之法律關係，提起本訴，請求上訴人應給付貨款及
    遲延利息，為有理由，應予准許。原審因此准許被上訴人之
    請求（被上訴人原請求上訴人給付99,000元，及自95年5月1
    0日起算法定遲延利息，原審全數准許，嗣被上訴人於本院
    言詞辯論時已減縮利息部分之請求自支付命令送達翌日即95
    年8月17日起算）並依職權宣告假執行，於法並無不合。上
    訴意旨指摘原判決不當，求予廢棄改判，為無理由，應駁回
    其上訴。
四、據上論結，本件上訴為無理由，依民事訴訟法第436條之1第
    3項、第449條第1項、第78條，判決如主文。
中　　華　　民　　國　　96　　年　　8　　月　　24 　　日
              民事第一庭  審判長法  官　張瑞蘭
                                法  官  陳學德
                                法  官  陳文爵
上正本證明與原本無異。
不得上訴。
中　　華　　民　　國　　96　　年　　8　　月　　24 　　日
                                書記官　劉易柔
